【裁判字號】    98,交聲,10
【裁判日期】    980226
【裁判案由】    違反道路交通管理處罰條例
【裁判全文】
臺灣宜蘭地方法院交通事件裁定         98年度交聲字第10號
原處分機關  交通部公路總局臺北區監理所宜蘭監理站
異  議  人  甲○○
即受處分人
上列異議人因違反道路交通管理處罰條例案件，對於交通部公路
總局臺北區監理所宜蘭監理站於民國97年11月24日所為之宜監字
第裁43-Q00000000號裁決處分，聲明異議，本院裁定如下：
        主  文
原處分撤銷。
甲○○不罰。
        理  由
一、原處分意旨略以：異議人甲○○於民國97年2月4日11時20分
    許，因駕駛車號959-GZ號營業貨運曳引車裝載砂石，違反道
    路交通管理處罰條例第29條之2第1、2項情形，因而致人死
    亡，為宜蘭縣警察局交通警察隊以宜警交字第Q00000000號
    舉發違反道路交通管理事件通知單舉發，原處分機關以異議
    人違反道路交通管理處罰條例第29條之2第5項、第67條第1
    項規定，裁罰異議人吊銷駕駛執照，永久禁考等語。
二、異議意旨略以：異議人於上開時間，駕駛前述營業貨運曳引
    車沿宜蘭縣三星鄉宜47線由南往北方向行駛，行經該路0.4
    公里與宜26線無號誌交岔路口時，因「本應減速慢行，作隨
    時停車之準備，竟疏未注意，適王榮作騎乘車號AM7-910號
    重型機車，二車發生碰撞，致王榮作死亡」等事由，經臺灣
    宜蘭地方法院檢察署檢察官以97年度偵字第1225號聲請簡易
    判決處刑，經本院羅東簡易庭以97年度羅交簡字第122號判
    處有期徒刑5月，如易科罰金以新臺幣1,000元折算1日，緩
    刑2年確定。但原處分機關竟以異議人裝載貨物，違反道路
    交通管理處罰條例第29條之2第1、2項情形，因而致人死亡
    者為由，吊銷異議人之駕駛執照，與前述確定判決係以異議
    人「未減速慢行」為肇事之原因，認定不同，原處分機關之
    適用法律即有錯誤。再本案已與被害人達成民事和解，原處
    分機關吊銷異議人之駕駛執照，並永久禁考，影響原鄉居民
    生計至鉅，為此聲明異議。
三、按汽車駕駛人裝載貨物超過核定之總重量、總聯結重量，因
    而致人受傷者，吊扣其駕駛執照1年；致人重傷或死亡者，
    吊銷其駕駛執照，並終身不得考領駕駛執照，道路交通管理
    處罰條例第29條之2第5項、第67條第1項分別定有明文，核
    其立法意旨，應以汽車駕駛人裝載貨物超過核定之總重量，
    與被害人受傷或死亡之加重結果間具有相當因果關係者，始
    得依該條項之規定吊扣駕駛執照，或吊銷駕駛執照，並終身
    不得考領。反之，兩者間若無相當之關連性，則無另予加重
    處罰之必要與意義。
四、查異議人於97年2月4日上午，駕駛車號959-GZ號營業貨運曳
    引車，沿宜蘭縣三星鄉宜47線由南往北方向行駛，於同日上
    午11時20分許，途經宜47線0.4公里與宜26線無號誌之交岔
    路口時，本應減速慢行，作隨時停車之準備，以避免發生碰
    撞之危險，而依當時情況，又無不能注意之情事，竟疏未注
    意及此，適有王榮作騎乘車號AM7-910號號重型機車，沿宜
    26線由東往西方向行駛至該交岔路口，因閃避不及，二車發
    生碰撞，被害人王榮作人車倒地，致王榮作受有左側小腿部
    挫裂傷血管斷裂大量出血，並導致出血性休克而死亡等情，
    業據異議人坦承不諱，並有道路交通事故現場圖、道路交通
    事故調查報告表、現場照片18張附卷可稽。另本件車禍被害
    人王榮作因此受傷死亡，亦經臺灣宜蘭地方法院檢察署檢察
    官督同檢驗員相驗屬實，製有勘驗筆錄、相驗屍體證明書、
    驗斷書及相驗照片12張等，業據本院調閱本院97年度羅交簡
    字第122號卷宗查明。按汽車行經無號誌交岔路口時，應減
    速慢行，作隨時停車之準備，道路交通安全規則第93條第1
    項第2款定有明文。被告既係領有合格駕照之人，其對於上
    述規定自應知之甚稔，且事發當時天候、光線皆良好、路面
    無障礙物、無缺陷，被告並無不能注意之情事。詎其竟於通
    過上開無號誌交岔路口時疏未注意減速慢行，致撞及被害人
    王榮作所騎乘之機車，足徵其顯有過失。又被害人確因本件
    車禍，致受有左側小腿部挫裂傷血管斷裂大量出血，並導致
    出血性休克而死亡，則被告之過失與被害人王榮作之死亡結
    果間，自具有相當因果關係，是異議人之過失行為應堪認定
    。再異議人所駕駛車號959-GZ號營業貨運曳引車總結總重量
    為35公噸，車號8W-51號營業半拖車總聯結重量為35公噸之
    事實，有前開車輛行車執照影本各1份存卷可按（詳上開調
    卷所附97年度相字第64號卷第14頁），揆諸前揭說明，堪認
    系爭車輛之總聯結車重量限制應為35公噸。惟綜觀舉發單位
    檢送之全部卷證資料及上開本院依職權調閱之卷宗資料，並
    無積極證據足資證明本件交通事故之發生係肇因於異議人駕
    駛車輛裝載之貨物超過核定之總重量，被害人之死亡結果與
    異議人之超載行為間並未有何關連性，況依異議人當時之駕
    駛行為，縱其未有超載行為，本件事故之發生仍難避免，是
    超載與否並非事故發生所不可想像其不存在之條件，其間之
    因果關係尚難證明。
五、綜上所述，本件傷害結果與違規超載間之因果關係尚難證明
    ，原處分機關逕行裁處即有不法，異議人聲明異議為有理由
    ，爰依道路交通案件處理辦法第20條撤銷原處分，並諭知異
    議人不罰。
中    華    民    國    98    年    2     月    26    日
                  交通法庭法  官  張育彰
以上正本證明與原本無異。
如不服本裁定，應於裁定送達後5日內，向本院提出抗告狀。（
應附繕本）
                          書記官  陳靜宜
中    華    民    國    98    年    2     月    26    日


司法院資訊處製作；財團法人民間司法改革基金會備份。
